臺灣雲林地方法院刑事判決　　　　　　96年度交簡上字第11號
上訴人即
被　　告　丙○○
上列上訴人因過失傷害案件，不服本院95年度港交簡字第199 號
中華民國95年12月28日刑事簡易判決（聲請簡易判決處刑案號：
臺灣雲林地方法院檢察署95年度調偵字第151 號），提起上訴，
本院管轄之第二審合議庭判決如下：
    主  文
原判決撤銷。
丙○○因過失傷害人，處有期徒刑月，如易科罰金，以銀元
佰元即新臺幣玖佰元折算壹日。
    事  實
一、丙○○於民國95年3 月3 日中午，駕駛車牌號碼為AN-4092
    號之自用小客車，沿雲林縣口湖鄉○○路由西向東方向直行
    ，於同日中午12時40分許，行經復興路與臺17線交岔路口時
    ，原應注意汽車行駛時，應遵守燈光號誌之指示，閃光紅燈
    表示「停車再開」，車輛應減速接近，先停止於交岔路口前
    ，讓幹道車優先通行後認為安全時，方得續行，以避免發生
    碰撞之危險，且依當時天氣晴，光線充足、路面乾燥無缺陷
    、視距良好、無障礙物、閃光號誌正常，並無不能注意之情
    事，竟疏未注意及此，未於號誌為閃光紅燈之該路口減速停
    車，而貿然通過上開交岔路口，亦未停讓左方幹道車先行，
    適有丁○○所駕駛，其上搭載乘客乙○○之車牌號碼為3982
    -KZ 號自用小貨車，沿雲林縣口湖鄉○○村○○○○○路由南
    向北行經上開路口，致丙○○所駕駛之自小客車右前車身與
    丁○○所駕駛自小貨車之左前車身發生碰撞，丁○○因之受
    有四肢多處壓砸傷，同車之乘客乙○○受有臉部撕裂傷等傷
    害。被告於肇事後，於偵查犯罪機關發覺前，不逃避接受裁
    判，主動以0000000000號行動電話報警處理，並於員警到達
    事故現場時，承認為肇事人，而自首接受裁判。
二、案經丁○○及乙○○訴由雲林縣警察局北港分局報告臺灣雲
    林地方法院檢察署檢察官聲請簡易判決處刑。
    理  由
一、訊據被告丙○○對於上揭犯罪事實坦承不諱，核與證人即告
    訴人丁○○及乙○○等證詞相符，並有道路交通事故現場圖
    、道路交通事故調查報告表(一)、(二)、肇事現場及車輛照片8
    張附卷可稽，告訴人等因本件車禍受傷，亦有謝政融診所診
    斷證明書及中國醫藥大學北港附設醫院診斷證明書各1 紙在
    卷足憑。按汽車行駛至交岔路口，其行進、轉彎，應遵守燈
    光號誌之指示，而閃光紅燈表示「停車再開」，車輛應減速
    接近，先停止於交岔路口前，讓幹道車優先通行後認為安全
    時，方得續行。道路交通安全規則第102 條第1 項第1 款、
    道路交通標誌標線號誌設置規則第211 條第1 項第2 款各定
    有明文。被告駕車行經有閃光紅燈之交岔路口，本應遵守上
    開交通規則，又依卷附之交通事故調查報告表所載，肇事當
    時天氣晴，光線充足、路面乾燥無缺陷、視距良好、無障礙
    物、閃光號誌正常，均無不能注意之情事，若被告所駕駛之
    自小客車依規定減速接近，先停止於交岔路口前，應可以見
    到告訴人所駕駛之自小貨車從其右前方行駛接近上開路口，
    且若被告又能讓屬右方幹道上由告訴人所駕駛之自小貨車優
    先通行，當不會肇此事故，顯見被告駕駛自小貨車行經閃紅
    燈之交岔路口時，未依規定減速接近，先停止於交岔路口前
    ，亦未讓屬右方幹道上由告訴人所駕駛之自小貨車優先通行
    ，而貿然通過，以致肇事，致使告訴人等二人受傷，被告應
    有過失，且過失駕駛行為與告訴人受傷間具有相當因果關係
    。故本件事證明確，被告犯行堪以認定，應依法論科。
二、按刑法於94年1 月7 日修正，同年2 月2 日公布，並於本件
    被告行為後之95年7 月1 日施行。按行為後法律有變更者，
    適用行為時之法律。但行為後之法律有利於行為人者，適用
    最有利於行為人之法律，刑法第2 條第1 項定有明文。次按
    新舊法之比較，應就罪刑有關之共犯、未遂犯、想像競合犯
    、牽連犯、連續犯、結合犯，以及累犯加重、自首減輕暨其
    他法定加減原因（如身分加減）與加減例等一切情形，綜其
    全部罪刑之結果而為比較；又刑法第2 條第1 項所稱「適用
    」，係指完整性之適用，是比較新舊法適用法律時，應就罪
    刑有關之一切情形，比較其全部之結果而為整體之適用，不
    能割裂而分別適用新舊法律，最高法院95年度第8 次刑庭會
    議決議意旨可資參照，經查：
  (一)修正前刑法第33條第5 款關於罰金刑係規定：「罰金：1 元
    （銀元）以上」，並依現行法規所定貨幣單位折算新臺幣條
    例規定，以銀元1 元折算新臺幣3 元，修正後刑法第33條第
    5 款則規定：「罰金：新臺幣1,000 元以上，以百元計算之
    」，經比較結果，修正後刑法第33條第5 款所定罰金刑最低
    數額較修正前提高，自以修正前之規定較為有利。
  (二)修正前刑法第41條第1 項前段原規定「犯最重本刑為5 年以
    下有期徒刑以下之刑之罪，而受6 個月以下有期徒刑或拘役
    之宣告，因身體、教育、職業、家庭之關係或其他正當事由
    ，執行顯有困難者，得以1 元以上3 元以下折算1 日，易科
    罰金」，且被告行為時之易科罰金折算標準，依廢止前罰金
    罰鍰提高標準條例第2 條前段之規定，本係就其原定數額提
    高為100 倍折算1 日，故被告行為時之易科罰金折算標準乃
    以銀元300 元折算1 日，經折算後應以新臺幣900 元折算為
    1 日。惟修正後刑法第41條第1 項前段則改以「犯最重本刑
    為5 年以下有期徒刑以下之刑之罪，而受6 個月以下有期徒
    刑或拘役之宣告者，得以新臺幣1,000 元、2,000 元或3,00
    0 元折算1 日，易科罰金」，乃就易科罰金之折算標準予以
    提高。比較修正前、後所定之易科罰金折算標準，以修正前
    之規定較有利於被告。
  (三)被告行為後，刑法第62條關於自首之規定，業經修正，修正
    前規定為減輕其刑，即必減輕其刑，修正後為得減輕其刑，
    修正後刑法第62條之規定對被告並非較為有利，仍應依刑法
    第2 條第1 項前段規定，適用修正前刑法第62條有關自首之
    規定，減輕其刑。
  (四)經綜合比較結果，本件以一體適用修正前刑法之規定對被告
    最為有利，故整體適用修正前刑法之規定。
  (五)被告一行為同時，侵害種類相同之2 個身體法益，係一行為
    觸犯數罪名，為同種想像競合犯，而修正後刑法第55條前段
    但書增訂想像競合從一重處斷時，不得科以較輕罪名所定最
    輕本刑以下之刑，為法理之明文化，非屬法律之變更，並無
    比較新舊法之問題，本件逕適用修正後刑法第55條規定從一
    重處斷。
三、核被告丙○○所為，係犯刑法第284 條第1 項前段過失傷害
    罪，被告一過失行為同時造成被害人丁○○及乙○○等2 人
    受傷，為一行為，侵害2 個同種類法益之想像競合，應從一
    造成被害人傷勢較重之過失傷害罪處斷。被告於肇事後於偵
    查犯罪機關發覺前，不逃避接受裁判，主動以0000000000號
    行動電話報警處理，並於員警到達事故現場時，承認為肇事
    人，而自首接受裁判，有雲林縣警察局北港分局梧派出所
    受理各類案件紀錄表、中華電信股份有限公司臺灣中區電信
    分公司雲林營運處96年3 月28日雲服字第0960002058號函各
    1 份在卷可稽，被告自首犯行，爰依修正前刑法第62條規定
    減輕其刑。
四、原審以被告罪證明確，而予以論罪科刑，固非無見。惟查(一)
    被告於肇事後自首而接受裁判，應予減輕其刑，原審未予審
    究即有未洽。(二)被告一過失行為致告訴人2 人受傷屬想像競
    合犯，應從一重處斷，原判決未予論斷適用，亦有未當。上
    訴意旨指摘原審漏未審酌自首減輕等事由，為有理由，原判
    決既有上開可議之處，即應由本院將原判決撤銷改判。
五、爰審酌被告駕駛車輛，本應謹慎小心，以維自身及參與道路
    交通者之安全，竟疏未注意及此，致告訴人丁○○受有前開
    傷害，而告訴人乙○○女士更因此在女性最為重視的顏面上
    留有傷害，可見對於告訴人身心皆已留下創傷，被告犯後雖
    尚未與告訴人達成和解，惟已簽發面額新臺幣12萬元、56,0
    00元及7,850 元之郵政匯票3 張與被害人等，應有悔意，且
    念及被告並無犯罪前科，素行良好，有臺灣高等法院被告前
    案紀錄表附卷可參，併酌及被告生活狀況、智識程度等一切
    情狀，量處如主文所示之刑，並諭知易科罰金之折算標準。
據上論斷，依刑事訴訟法第455 條之1 第1 項、第3 項、第369
條第1 項前段、第364 條、第299 條第1 項前段，刑法第2 條第
1 項前段、第55條、第284 條第1 項前段、修正前刑法第41條第
1 項前段、修正前刑法第62條，修正前罰金罰鍰提高標準條例第
1 條前段、刪除前罰金罰鍰提高標準條例第2 條，判決如主文。
本案經檢察官甲○○到庭執行職務
中　　華　　民　　國　　96　　年　　5 　　月　　1 　　日
                  刑事第一庭    審判長法  官  紀文勝
                                      法  官  王雅苑
                                      法  官  楊昱辰
以上正本證明與原本無異。
不得上訴。
                                      書記官　黃秋萍
中　　華　　民　　國　　96　　年　　5 　　月　　2 　　日
附錄法條：刑法第284條第1項
因過失傷害人者，處6 月以下有期徒刑、拘役或5 百元以下罰金
，致重傷者，處1 年以下有期徒刑、拘役或5 百元以下罰金。
